臺灣高雄地方法院民事判決　　　　　　　100年度訴字第930號
原　　　告　廖沈麗容
訴訟代理人　廖家誠
被　　　告　藻韻貿易有限公司
法定代理人　鄧淑美
　　　　　　蔡博文
　　　　　　藍金棟
　　　　　　藍林美玉
上列當事人間請求確認股東關係不存在事件，本院於民國100 年
8 月11日言詞辯論終結，判決如下：
    主  文
確認原告自民國八十六年八月四日起與被告間之股東關係不存在
。
訴訟費用由被告負擔。
    事實及理由
壹、程序方面：
一、本件被告經合法通知，無正當理由未於言詞辯論期日到場，
    核無民事訴訟法第386 條各款所列情形，爰依原告之聲請，
    由其一造辯論而為判決。
二、按「解散之公司除因合併、分割或破產而解散外，應行清算
    。」「解散之公司，於清算範圍內，視為尚未解散。」「在
    清算時期中得為了結現務及便利清算之目的，暫時經營業務
    。」「公司經中央主管機關撤銷或廢止登記者，準用上開規
    定。」「有限公司之清算，以全體股東為清算人，但本法或
    章程另有規定或經股東決議，另選清算人者，不在此限。」
    公司法第24條、第25條、第26條、第26條之1 、第113 條準
    用第79條分別定有明文。是以，公司解散或經撤銷、廢止登
    記者，均應行清算程序，且在清算完結前，公司之法人人格
    於清算範圍內仍然存續，必待清算完結後，公司之人格始歸
    消滅。查被告藻韻貿易有限公司（下稱被告公司）前於民國
    98年3 月10日經主管機關高雄市政府以高市府建二公字第09
    801502310 號函廢止登記，而其迄今未向本院陳報清算人就
    任，亦未進行清算程序等情，有被告公司之變更登記事項表
    （見本院卷宗頁28至29背面）及本院調閱臺灣省政府建設廳
    第三科第471158號藻韻貿易有限公司案卷（見外放有限公司
    卷宗頁178 至208 ）可佐，堪認被告公司之現務尚未了結，
    其法人格尚未消滅，揆諸前開規定，被告公司之全體股東均
    為清算人，並均為被告公司之法定代理人（民事訴訟法第52
    條參照）。又原告經登記為被告公司之股東，與被告公司間
    因股東身分關係存否之爭執涉訟，自屬與被告公司利害關係
    相反而不得代理被告，是本件原告訴請確認兩造間股東關係
    不存在，自應以其他全體股東之鄧淑美、蔡博文、藍金棟、
    藍林美玉為被告公司之法定代理人，代表被告公司應訴，合
    先敘明。
三、按確認法律關係之訴，非原告有即受確認判決之法律上利益
    者，不得提起；確認證書真偽或為法律關係基礎事實存否之
    訴，亦同，民事訴訟法第247 條第1 項定有明文。又所謂即
    受確認判決之法律上利益，係指法律關係之存否不明確，原
    告主觀上認其在法律上之地位有不安之狀態存在，且此種不
    安之狀態，能以確認判決將之除去者而言，若縱經法院判決
    確認，亦不能除去其不安之狀態者，即難認有受確認判決之
    法律上利益，亦有最高法院52年臺上字第1240號判例要旨可
    資參照。查被告公司在主管機關高雄市政府建設局之登記資
    料中，確將原告列為股東乙情，已如前述，客觀上確有使人
    誤認原告係被告公司之股東，兩造間有股東關係存在之虞，
    並使財政部高雄市國稅局鼓山稽徵所（下稱鼓山稽徵所）將
    原告列為補稅對象，有鼓山稽徵所100 年1 月4 日財高國稅
    鼓營業字第1000000292號函（見本院卷宗頁8 ）在卷足憑，
    是原告之私法上地位確有受侵害之危險，而此項不明確非不
    得以確認之訴予以排除，是揆諸前揭判例要旨，即應認原告
    有受確認判決之法律上利益，併予敘明。
貳、實體方面：
一、原告主張：伊於84年1 月11日因訴外人即伊女兒廖慧菁欲成
    立公司，遂允諾借名予廖慧菁擔任被告公司股東，以符合法
    令規定，伊並未實際出資。嗣於86年間，廖慧菁透過侯佩華
    介紹，將廖慧菁及伊名下對被告公司之出資額全數讓售予訴
    外人藍永樹，自86年8 月4 日起，伊即非被告公司之股東。
    惟伊於100 年1 月間，接獲鼓山稽徵所所發之營業稅補繳通
    知書，始知悉廖慧菁於轉讓出資額予藍永樹後，藍永樹未同
    時辦理公司變更登記，致伊形式上仍為被告公司股東，因而
    受有擔任被告公司清算人而需補繳稅款之不利益，為此，伊
    有訴請確認與被告公司股東關係不存在之法律上利益，提起
    本件訴訟等情。並聲明：確認原告自86年8 月4 日起與被告
    公司間之股東關係不存在。
二、被告則以︰
  (一)被告公司法定代理人鄧淑美未於最後言詞辯論期日到場，據
    渠以前到場所為陳述略以︰渠未同意擔任被告公司股東，並
    不認識藍永樹，對於渠擔任被告公司董事乙情均未知悉，且
    未曾接獲國稅局催繳稅款通知云云置辯。並聲明：駁回原告
    之訴。
  (二)被告公司法定代理人蔡博文、藍金棟、藍林美玉未於言詞辯
    論期日到場，據渠等提出之書狀記載︰藍永樹為藍金棟、藍
    林美玉之子，於86年間因營業所需，受讓被告公司經營權，
    蔡博文、藍金棟、藍林美玉基於朋友情誼及親情之故，遂同
    意借名擔任被告公司形式股東，渠等從未實際介入被告公司
    經營。嗣後聽聞藍永樹將被告公司之出資額轉讓他人，因受
    讓人未辦理公司變更登記，俟至渠等接獲國稅局補稅通知始
    獲得上情。是渠等均與原告所述遭遇情形相同，請求依法判
    決等語。
三、兩造間之不爭執事項：
  (一)被告公司於84年1 月11日經核准申請設立登記，廖慧菁及原
    告皆為被告公司設立時之股東之一。
  (二)被告公司負責人於86年8 月4 日起核准變更為藍永樹。
  (三)嗣於98年3 月10日，被告公司經主管機關高雄市政府以高市
    府建二公字第09801502310 號函廢止登記在案。
四、本件兩造間之爭點厥為︰兩造間之股東關係是否存在？
  (一)查原告主張伊名下對被告公司之出資額已於86年間經廖慧菁
    透過侯佩華之介紹，已全數出售予藍永樹等語，業經侯佩華
    到庭證稱：原告是其同學廖慧菁的母親，一開始廖慧菁是被
    告公司負責人，所以原告才是被告公司的股東，後來廖慧菁
    想要收掉被告公司，而藍永樹、劉儉都是其先生林慶昇之朋
    友，想開公司，所以就介紹雙方認識等語（見本院卷宗頁64
    ）屬實，核與藍永樹結證稱：伊是透過侯佩華介紹購買被告
    公司之出資額，而為被告公司的第二任負責人，原告之所以
    仍為被告公司的股東，乃是因伊一時無法籌措到5 人，所以
    先請原告擔任股東，之後再打算慢慢變更等語（見本院卷宗
    頁61至63）相符，洵堪認定。
  (二)又被告公司之法定代理人蔡博文、藍金棟、藍林美玉具狀表
    示：藍永樹於86年間因營業所需，受讓被告公司經營權，蔡
    博文、藍金棟、藍林美玉基於朋友情誼及親情之故，遂同意
    借名擔任被告公司形式股東，渠等從未實際介入被告公司經
    營等語，足可認定原告確已將伊對被告公司之出資額全部轉
    讓予藍永樹，堪信原告主張為真正。
  (三)準此以言，原告既已將伊對被告公司之出資額全部讓與予藍
    永樹，伊與被告公司間之股東關係自86年8 月4 日被告公司
    負責人變更為藍永樹時即已不存在。
五、綜上所述，原告對被告公司之出資額全部已於86年8 月4 日
    轉讓予藍永樹；從而，伊請求確認自86年8 月4 日起對被告
    之股東關係不存在，為有理由，應予准許。
六、本件事證已臻明確，兩造其餘主張陳述及所提證據方法，經
    本院斟酌後認均不足以影響本件判決之結果，自無遂一詳予
    論駁之必要，併此敘明。
據上論結，本件原告之訴為有理由，並依民事訴訟法第385 條第
1項 、第78條，判決如主文。
中    華    民    國   100    年    8     月    26    日
                  民事第五庭  法  官  劉定安
正本係照原本作成。
如不服本判決，應於送達後20日內，向本院提出上訴狀並表明上
訴理由，如於本判決送達前提起上訴者，應於判決送達後10日內
補提上訴理由書（須附繕本）。
如委任律師提起上訴者，應一併繳納上訴審裁判費。
中    華    民    國   100    年    8     月    26    日
                              書記官  林秀敏